臺灣高雄地方法院刑事判決　　　　　　　　　　　　　　九十年度訴字第一八號
　　公　訴　人　臺灣高雄地方法院檢察署檢察官
　　被　　　告　丑○○
　　　　　　　　辛○○
　　　　　　　　庚○○
　　　　　　　　寅○○
　　右　一　人
　　選任辯護人　林慶雲　律師
　　　　　　　　許瑜容
　　　　　　　　侯勝昌
右列被告因違反臺灣地區與大陸地區人民關係條例等案件，經檢察官提起公訴（八十
九年度偵字第四八四一號），本院判決如左：
    主  文
丑○○共同連續行使明知為不實之事項，而使公務員登載於職務上所掌之公文書，足
以生損害於公眾，處有期徒刑陸月，如易科罰金，以參佰元折算壹日。
辛○○共同連續行使明知為不實之事項，而使公務員登載於職務上所掌之公文書，足
以生損害於公眾，處有期徒刑肆月，如易科罰金，以參佰元折算壹日。
庚○○共同行使明知為不實之事項，而使公務員登載於職務上所掌之公文書，足以生
損害於公眾，處有期徒刑貳月，如易科罰金，以參佰元折算壹日。
寅○○共同行使明知為不實之事項，而使公務員登載於職務上所掌之公文書，足以生
損害於公眾，處有期徒刑參月，如易科罰金，以參佰元折算壹日。
    事  實
一、丑○○與己○○（通緝中俟緝獲後另行審結）為母子關係，二人均係以「假結婚
    、真引進」方式從事仲介大陸地區人士入境台灣打工之人，渠等為使大陸地區人
    民得以假結婚之手段辦理合法入境手續，竟以每人新台幣（下同）十五萬元人頭
    費用之代價，誘使無意與大陸地區人民結婚之辛○○、庚○○、寅○○、甲○○
    （經合法通知未到庭另行傳喚審結）等人同意至大陸地區辦理假結婚，其人頭費
    用之給付方式為：在大陸地區先由己○○墊付大陸地區人民所給之十萬元人頭費
    予上開台灣地區人民，待該大陸人民入境來台後，再由丑○○在台灣給付尾款五
    萬元，丑○○與己○○則可自大陸地區人民取得五萬元之傭金牟利，大陸地區人
    民戊○（於民國八十八年十一月二十五日入境台灣、已於八十九年十一月二十三
    日出境）、癸○○（已申辦未入境）、子○○（已申辦未入境）、石鋒平（於八
    十八年九月十七日入境台灣、已於同年十月二十三日出境）及壬○○（於八十八
    年七月二十七日入境台灣、已於八十九年一月二十六日出境）【以上五位大陸地
    區人民部分均已另行簽結】等人均明知上情，竟共同基於使公務員登載不實文書
    並行使之概括犯意聯絡，由無結婚真意之甲○○、辛○○、庚○○、寅○○、己○○分別充當大陸地區人民丙○○、戊○、癸○○、子○○、壬○○之人頭妻子
    或丈夫，並由丑○○與己○○共同出資而由丑○○或己○○分別帶同甲○○、辛○○、庚○○、寅○○一同前往大陸地區，分別於八十八年四月十三日、四月二
    十三日、七月一日、八月十三日、九月二十三日，在大陸地區福建省福州市等處
    與大陸人民丙○○、戊○、癸○○、子○○、壬○○等人辦理結婚登記，均取得
    結婚證書一紙，經該地之公證機關公證後，嗣丑○○等人隨即先後返台，其等均
    明知與大陸人民間之婚姻為欠缺真正結婚真意之無效婚姻，竟由丑○○等人將前
    揭結婚證書、公證書等資料持往財團法人海峽交流基金會認證，並由甲○○、辛○○、庚○○、寅○○、己○○等人持前開結婚證書、公證書及財團法人海峽交
    流基金會之證明等資料，分別於八十八年五月十八日、七月三十日、九月十三日
    、十月二十二日，持向高雄市左營區戶政事務所申請辦理結婚登記，使不知情之
    戶政人員將此不實之事項登載於職務上所掌之公文書即戶籍登記簿上，足生損害
    於戶政機關對結婚登記及戶籍管理之正確性。嗣丑○○等人復將依上開登載不實
    之戶籍登記簿所製作之戶籍謄本公文書持以行使，並以配偶來台探親名義，分別
    填具大陸地區人民進入台灣地區保證書，向轄區高雄市政府警察局左營分局之該
    管公務員申請，取得證明後，再由丑○○等人委請不知情之張明鳳或新進旅行社
    之業務員王婉真，代理辛○○、庚○○、寅○○、甲○○、己○○等人填具大陸
    地區人民進入台灣地區旅行證申請書等相關文件，併同上開登載不實之戶籍謄本
    及保證書等資料，向內政部警政署入出境管理局以配偶來台探親為由，申請上開
    大陸地區人民入境而行使之，致不知情之該管公務員據以審查核發上開大陸人民
    之「中華民國台灣地區旅行證」（除大陸人民癸○○及子○○之申請書因查覺有
    異致未核准外，餘均予核發），且該中華民國台灣地區旅行證公文書上登載有「
    探親」之不實事由，致大陸人民丙○○、戊○、壬○○得以探親名義作為掩飾，
    嗣即持上開不實之旅行證於前揭入境時間供境管人員查驗而行使之，致大陸地區
    人民丙○○、戊○、壬○○先後得以合法探視方式掩飾自高雄國際小港機場入境
    台灣，足以生損害於內政部警政署入出境管理局對於入出境台灣地區管理之正確
    性。而大陸地區人民丙○○、戊○、壬○○等人於前揭入境時由丑○○分別與甲○○、辛○○、己○○接至丑○○之住處後，旋即先後至台灣各地打工賺錢，嗣
    因庚○○未能依約收取尾款五萬元之人頭費，於未被有偵查犯罪職權之機關或公
    務員發覺前，即主動向警方自首假結婚並接受裁判，復經警循線查知上情。
二、案經高雄市政府警察局左營分局移送臺灣高雄地方法院檢察署檢察官偵查起訴。
    理  由
一、訊據被告辛○○、庚○○、寅○○三人固均供承有於前揭時地前往大陸地區分別
    與大陸人民戊○、癸○○及子○○結婚，且返台後有向戶政機關申請辦理結婚登
    記，及委請旅行社辦理大陸人民之入境許可事宜等情，被告丑○○對於媒介被告
    甲○○與大陸人民丙○○結婚之事實亦不否認，惟均矢口否認有何前揭假結婚而
    共同行使公務員登載不實文書之犯行，被告辛○○辯稱：伊是真結婚，不是假結
    婚，十五萬元聘金是被告己○○事先跟對方談好的，並不是辦理假結婚之代價，
    且伊有將戊○帶過來台灣，至於在警訊中承認假結婚係因警察叫伊承認才不會被
    關云云；被告庚○○辯稱：伊是真結婚，不是假結婚，在大陸伊只有收到十萬元
    ，尾款五萬元沒收到，這十五萬元的聘金是被告己○○事先跟對方談好的，並不
    是辦理假結婚之代價，又返台後當時以為丑○○欺騙伊，伊才向警方自首假結婚
    ，事實上是真結婚云云；被告寅○○辯稱：伊是真結婚，不是假結婚，在大陸伊
    只有收到十萬元，尾款五萬元沒收到，十五萬元聘金是被告己○○事先跟對方談
    好的，並不是辦理假結婚之代價，是被告庚○○告訴伊乾脆承認假結婚才不會有
    問題云云；被告丑○○則辯稱：伊僅有幫甲○○作媒，他們是真結婚，伊介紹他
    們結婚只有拿到二萬元之作媒紅包，並沒有抽取任何傭金，其餘均是被告己○○
    介紹的，也都是真結婚，至於在警訊中伊僅說是作媒的，是警察自己寫的並要伊
    承認，但伊沒有承認云云。
二、經查：
（一）前揭犯罪事實，業據被告庚○○、辛○○、丑○○三人分別於警訊及檢察官偵
      查時供承不諱。(1)被告庚○○主動向警方自首假結婚而於警訊中供稱：「因我
      受騙與大陸人民癸○○結婚來貴所自首。（問何時在何地與癸○○辦理假結婚
      ？何時申登？）我於八十八年八月上旬在福建省福州市與大陸人士癸○○假結
      婚並於八十八年九月十三日在左營區戶政事務所辦理結婚登記。（與癸○○辦
      理假結婚是由何人介紹？）我與癸○○辦理假結婚是由綽號小琪（即被告丑○○）與己○○等二人擔任介紹人。（妳與癸○○辦理假結婚其傭金多少？傭金
      由何人給妳？）我與癸○○假結婚傭金有新台幣十五萬元，．．．其傭金是由
      己○○先給十萬元，其尾款五萬元等癸○○來台後再給。（妳是否知道丑○○
      共介紹幾人辦理假結婚？）我知道小琪（丑○○）共介紹有辛○○、綽號胖妞
      、綽號阿珍、綽號美英（即被告寅○○）等四人至大陸辦理假結婚。（妳是否
      知道丑○○每次媒介假結婚後賺取傭金多少？）據小琪（丑○○）說每次媒介
      假結婚後賺取傭金約五萬元左右，而小琪還欠我尾款五萬元，那五萬元要等到
      癸○○來台後再由小琪支付給我。（與妳結婚之癸○○現在何處？）癸○○現
      還在中國大陸，尚未來台。」，復於檢察官偵訊時供承：「（問警訊實在否？
      ）實在。（向分局自首？）是的。（指稱去福建省與癸○○辦理假結婚？）是
      的，在八十八年五月去的。（指稱辦理假結婚可拿十五萬元傭金？）是的，等
      結完婚再拿五萬元，我之前沒有看過他，但辦結婚時有看到人，我才同意，但
      事後遲遲未來台灣，我始覺得受騙。（十五萬元是何人給妳？）己○○在大陸
      給我的，是辦完結婚才拿的。」等情（見偵查卷第三十八、三十九頁）。(2)被
      告辛○○於警訊中供稱：「（問因何與大陸人民辦理假結婚？）因我起初想結
      婚，因經濟條件差，曾向丑○○說過，而丑○○說要幫我介紹大陸老公，我一
      口就答應，．．．起初我不知情，但後來我一時起貪念（經丑○○教唆）才與
      大陸人民戊○辦理假結婚，於八十八年七月在左營戶政事務所辦理結婚登記。
      （於何時至中國大陸與何人辦理假結婚？其過程由何人經手？結婚之對象？）
      我於八十八年六月三日至中國大陸，於八十八年七月一日在福建省福州市與大
      陸人民戊○辦理結婚，由己○○（由丑○○綽號小琪委託己○○）從台灣帶我
      至中國大陸，由己○○負責介紹並幫忙辦理結婚。（大陸人民戊○何時來台？
      來台由何人接應？來台住何處做何事？）於八十八年十一月二十五日晚上約八
      時三十分左右來台灣，由我與丑○○至小港機場接機，戊○到台灣後先去丑○○處所，然後就不知去向．．．做何事我就不知道。」等情，核與證人即其假
      結婚對象大陸人戊○於警訊中供述：「我於八十八年六月底在福建省福州市民
      政局與辛○○辦理假結婚，並於八十八年七月一日辦理註冊。我與辛○○假結
      婚是由己○○介紹，介紹傭金新台幣二萬元，由我在大陸交給己○○。我於八
      十八年十一月二十五日晚上八時三十分許入境台灣，我入境時由辛○○與丑○○接應。我本來想去作工賺錢，但到現在都沒有找到工作。我與辛○○辦理假
      結婚共花二十萬元，其中有十五萬元交給辛○○，二萬元交給己○○當介紹費
      ，來台灣後過幾天又給丑○○三萬元做為介紹費（傭金）」等語相符；被告辛○○復於檢察官偵訊中供承：「（問有無拿到錢？）有拿到十五萬元，機票錢
      是他們先墊再扣掉。（錢何人何地交給妳？）己○○在大陸欲回台灣的飛機場
      拿給我的。（戊○有無來台？）有來我住處二天，後來他說要去找他的舅公，
      就不知去向了，（戊○指述與妳辦假結婚？）之前我也不知道假結婚，後來才
      知道。」。(3)被告丑○○於警訊中坦承：「（問妳共媒介幾人至中國大陸辦理
      假結婚？）我共媒介有綽號千慧、小雲、美英、楊門川、己○○、辛○○、庚○○等人辦理假結婚。（媒介與大陸人民假結婚每次抽取多少傭金？）每次媒
      介大陸人士（女）與台灣人與台灣人民結婚每次為三萬元，每次媒介大陸人士
      （男）與台灣人民結婚每次抽取傭金為二萬元，台灣人民（人頭）男的與大陸
      人民假結婚每次賺取傭金二十萬元，而台灣人民（人頭）女的與大陸人民假結
      婚每次賺取十五萬元傭金。（據自首人庚○○稱她與大陸人民辦理假結婚後由
      己○○支付十萬元為傭金（前金）而尾款五萬元由妳支付〔等大陸人民來台時
      〕？）因我叫己○○帶她們去大陸辦理假結婚，所以該十萬元由己○○搬支付
      其尾款等大陸人士來台後再由我支付。（據自首人庚○○稱妳與己○○均為共
      同媒介大陸人士與台灣人士辦理假結婚妳做何解釋？）因我委託己○○至大陸
      幫我辦理媒介假結婚事宜。（妳與己○○如何分取傭金？）每介紹一次己○○
      分取傭金五千元，己○○每次至中國大陸之飛機票來回均由我提供費用。（妳
      媒介大陸人士與台灣人辦理假結婚其目的為何？）我的目的是為了賺錢，媒介
      之大陸人士來台純為了打工賺錢。（妳每次媒介台灣人民與大陸人民之傭金如
      何支付？在何地支付？）我每次媒介台灣人至大陸假結婚時均在大陸支付，．
      ．．如對象是大陸男士每位賺取十萬元，由大陸人士支付給台灣對象在中國大
      陸支付，其尾款五萬元均來台灣我的住居所再支付，須大陸人士安全來台再支
      付。（妳媒介大陸人民結婚後來台後與何人接觸？來台後以何方式前往何處？
      做何事？前往接觸之人其年籍是否知道？是否還有其他成員？）每次都由小港
      機場入境，由我前去接應，先前往戶籍地辦理流動人口，之後再來前往何處我
      就不知道了，大陸人士來台後均至各處找工作，找到的就打零工，找不到工作
      的等時間到就回大陸。只有我自己辦理，有時候委託我兒子己○○辦理。」；
      復於偵訊中供承：「（問庚○○、辛○○、寅○○、甲○○與大陸人士辦結婚
      傭金十五萬元？）是的。（警訊實在否？）我講得都實在，．．．（上述四人
      機票都是你先墊的？）不是，都是我兒子己○○先墊的。」等情。
（二）被告寅○○亦於警訊中供承：「（問妳於何時在何地與子○○辦理假結婚？何
      時申登？）我於八十八年九月二十四在福建省福州市與大陸人士子○○辦理假
      結婚並於八十八年十月二十二日在左營區戶政事務所辦理結婚登記。（妳與子
      ○○辦理假結婚是由何人介紹？）我與子○○辦理假結婚是由綽號小琪（即被
      告丑○○）與己○○等二人擔任介紹人。（妳與子○○假結婚其傭金多少？傭
      金由何人給妳？）我與子○○假結婚傭金有新台幣十五萬元整，我與子○○辦
      理假結婚是由丑○○介紹，其傭金是由己○○先給十萬元，其尾款五萬元等子
      ○○來台後再給。（妳是否知道丑○○共介紹幾人辦理假結婚？）我知道丑○○共介紹有辛○○、綽號胖妞、綽號阿珍、另有庚○○等四人至大陸辦理假結
      婚。（妳是否知道丑○○每次媒介假結婚後賺取傭金多少？）據丑○○說每次
      媒介假結婚後賺取傭金約五萬元左右，而小琪還欠我尾款五萬元，那五萬元要
      等到子○○來台後再由丑○○支付給我。（與妳結婚之子○○現在何處？）子
      ○○現還在中國大陸，尚未來台。」等語。
（三）嗣被告四人雖均於本院審理中否認有假結婚之情事，惟查被告庚○○已於本院
      調查中供承：被告丑○○說伊沒有先生要幫伊介紹，且說要補償伊機票錢及所
      欠的一萬元，是己○○帶伊去大陸結婚，沒有請親朋好友，伊到之後知道是假
      結婚，與癸○○在大陸辦理結婚後己○○私下拿十萬元給伊，但伊實際上僅拿
      六萬元，又伊在大陸沒有與癸○○發生關係，因癸○○私下沒有說要娶伊，且
      伊與癸○○見面時癸○○離婚的太太都跟在旁邊，後來癸○○都沒有過來台灣
      ，伊也沒有拿到尾款五萬元，伊發現被騙才去自首等語（分見本院九十一年二
      月二十日、三月二十二日、四月二十四及九十一年十月二十四日訊問筆錄）；
      被告辛○○亦於本院調查中供稱：被告丑○○介紹伊與己○○認識，而聘金是
      己○○帶伊過去大陸辦完結婚後才拿到，伊在大陸與台灣都沒有跟戊○發生關
      係等語（分見本院九十一年二月二十日、三月二十二日訊問筆錄）；被告寅○○亦本院調查中供稱：伊至大陸結婚是經由己○○介紹辦理，在大陸沒有與子
      ○○發生關係，而十萬元聘金是己○○在大陸拿給伊，回到台灣後己○○沒有
      給伊另外的五萬元，又伊對於子○○之家裡情形並不熟，亦不知其父母之名字
      等語（分見本院九十一年二月二十日、三月二十二日及九十一年十月二十四日
      訊問筆訊），是依被告庚○○、辛○○、寅○○三人於警訊及偵審中之供述，
      可見被告三人之聘金均同為十五萬元，且均係在與大陸人民辦理結婚之後，再
      經由共同被告己○○先拿到十萬元，而另五萬元則係在該大陸人民來台後才能
      拿到，然查與被告三人結婚之大陸人民，乃分屬大陸福建省不同縣市戶籍之人
      民，有大陸地區人民進入台灣地區旅行證申請書及大陸地區人民進入台灣地區
      保證書附卷可稽，衡情各地嫁娶禮俗之民情應有所差異，焉有聘金恰巧均同為
      十五萬元之理，又依台灣一般嫁娶習慣，男方給予女方之聘金，通常均在結婚
      前即已由男方親自一次交予女方或其家屬，豈有在辦理結婚完畢後才經由他人
      分次取得？此均顯與常情不合，又被告三人於結婚後均未與其結婚之大陸人民
      發生性關係，且渠等對於結婚對象之家長親戚並不熟識，亦不知其姓名年籍資
      料等情，業於本院調查中供承在卷，亦與常理有違，復參以被告庚○○、辛○○、寅○○三人之年齡均大於其結婚之大陸男士有六至十歲不等，亦有結婚登
      記申請書及大陸地區人民進入台灣地區保證書在卷可參，且被告庚○○、寅○○二人若確有結婚之意，何以其結婚對象大陸人癸○○、子○○因故未能來台
      後，復未見其二人有繼續申請其大陸先生來台之舉？再者，被告三人先前均業
      於警訊及偵訊中坦承係假結婚等情，已如前述，凡此足見被告三人辯稱係真結
      婚云云，應與事實不符，尚難採信。又被告庚○○、辛○○、寅○○三人均係
      由被告丑○○介紹予己○○後，再由己○○帶同前往大陸辦理假結婚事宜，且
      被告丑○○可藉此獲得約五萬元之傭金，大陸人民戊○係經其與被告辛○○以
      探親名義申請來台打工，並由其與被告辛○○前往接機，而大陸人民戊○旋即
      不知去向等情，業據被告三人分別於警訊中供述明確，且被告庚○○、辛○○
      、寅○○三人均無結婚之真意，係為賺取傭金而與大陸人民辦理假結婚等情，
      已如前述，被告丑○○復已於警偵訊中供承係為賺取傭金而媒介被告庚○○、
      辛○○、寅○○等人至大陸辦理假結婚等情，已如前述，顯見被告丑○○應係
      與己○○共謀媒介被告庚○○、辛○○、寅○○等人至大陸地區辦理假結婚後
      ，而使大陸人民戊○等人得以入境台灣地區，應可認定。至被告己○○本人亦
      由被告丑○○仲介與大陸女子壬○○假結婚，俾壬○○得以申請入境來台乙節
      ，亦據被告丑○○於警、偵訊中供證綦詳，且被告己○○亦於本院調查中坦認
      ：壬○○是來台灣打工，真正住一起三個多月，之後就去台中居住，八十八年
      二月回大陸後，就未再申請陳女入境來台等情（見本院九十年四月五日訊問筆
      錄），是被告己○○、丑○○共謀以假結婚方式使壬○○入境來台之犯行，亦
      堪認定。
（四）再被告四人嗣雖於本院調查審理中均否認其於警訊中自白之真實性，惟被告庚○○、辛○○、丑○○三人已於偵訊中坦承與警訊供述相同之犯行，已如前述
      ，是其等於警訊中之自白苟非屬實，何以於檢察官偵訊時均未提出警訊筆錄內
      容不實之抗辯反而承認假結婚之行為？又被告寅○○於偵訊中亦未見其就警訊
      筆錄內容不實之事提出任何辯駁，顯均有悖於常情。又證人即為被告寅○○製
      作警訊筆錄之警員丁○業於本院調查中證稱：當天是被告庚○○自己來警局說
      有很多假結婚，伊製作筆錄時有一問一答，沒有恐嚇及刑求，是被告在自由意
      志下回答的，亦無跟被告說類似欺騙的話要被告承認犯行才會判較輕等語（見
      本院九十年四月二十四日訊問筆錄），證人即為被告丑○○、庚○○、辛○○
      等人製作警訊筆錄之警員乙○○亦於本院調查中證稱：當初是被告庚○○向值
      班員警自首，由伊製作筆錄，筆錄現場錄音一問一答，製作完後被告有看筆錄
      ，看不懂的地方有解釋給被告聽，然後再由被告簽名，沒有用威脅及利誘方式
      ，被告辛○○及丑○○的筆錄也是照這種方式製作，他們自白說是假結婚；又
      伊並沒有跟丑○○說是人蛇集團，被告丑○○說他介紹好幾對，庚○○、辛○○、寅○○、甲○○這幾對目的是假結婚等語（見本院九十一年十月二十四日
      訊問筆錄），而被告丑○○復供承製作警訊筆錄之員警並無恐嚇伊等語在卷（
      見本院九十年三月二十二日訊問筆錄），參以被告丑○○等人既於警訊中對於
      假結婚之方式、代價及如何使大陸人民入境台灣之過程等細節，均已供述甚詳
      ，已如前所述，益見其等於警訊及偵訊中自白假結婚之行為與事實相符，自堪
      採為憑據。至本件被告等人於警訊中供述之錄音帶雖未附卷以供本院勘驗調查
      ，有高雄市政府警察局左營分局九十年四月四日高市警左分刑字第四五○○號
      函一紙及電話查詢記錄表二紙附卷可按，惟本院綜合上開客觀事證已足以判斷
      被告四人於警訊或偵訊中供述之真實性，是縱未實際勘驗警訊錄音帶亦不影響
      被告四人犯行之認定，附此敘明。
（五）綜上，足見被告庚○○、辛○○、寅○○三人並無結婚之真意，純係為貪圖金
      錢，而經由被告丑○○與己○○媒介與大陸人民辦理假結婚，使上開大陸人民
      得以合法探親方式掩飾入境台灣以從事打工等情，足堪認定。
三、按中華民國憲法第四條明文規定：「中華民國領土，依其固有之疆域，非經國民
    大會之決議，不得變更之」，而國民大會亦未曾為變更領土之決議。又中華民國
    憲法增修條文第十一條復規定：「自由地區與大陸地區間人民權利義務關係及其
    他事務之處理，得以法律為特別之規定」，且臺灣地區與大陸地區人民關係條例
    第二條第二款更指明：「大陸地區：指台灣地區以外之中華民國領土」，揭示大
    陸地區仍屬我中華民國之領土；該條例第七十五條復規定：「在大陸地區或在大
    陸船艦、航空器內犯罪，雖在大陸地區曾受處罰，仍得依法處斷。但得免其刑之
    全部或一部之執行」，據此，大陸地區現在雖因事實上之障礙，為我國主權所不
    及，但在大陸地區犯罪，仍應受我國法律之處罰，即明示大陸地區猶屬我國領域
    ，並未對其放棄主權，自不得將法權因事實上之障礙所不及，與領域外之地混為
    一談。依上開見解，中華民國台灣地區人民在大陸地區之法律行為，應依中華民
    國法律規範。而依照我國民法之規定，在雙方均無結婚真意之情形下所辦理之假
    結婚，係屬無效婚姻，亦無可疑。況按臺灣地區人民與大陸地區人民結婚之方式
    及其他要件，依行為地之規定，臺灣地區與大陸地區人民關係條例第五十二條第
    一項定有明文。而大陸地區現施行之中華人民共和國民法通則第五十八條第一項
    第四款規定：「惡意串通，損害國家、集體或第三人利益之行為無效」，依此說
    明，可知在大陸地區假結婚亦屬無效。查本件被告庚○○、辛○○、寅○○三人
    均係在臺灣地區設有戶籍之臺灣地區人民，癸○○、戊○、子○○等人則為大陸
    地區人民，其二人在大陸地區福建省結婚，依上開規定，其結婚之要件，如依我
    國法律規定係無效，即依臺灣地區與大陸地區人民關係條例第五十二條第一項規
    定而須依行為地即大陸地區之法律規定時，因其二人雖曾為結婚登記，實則彼等
    並無結婚之合意，其目的在於使上開大陸人士得以申請來台非法打工，已如前所
    述，則上開被告與大陸人民間結婚之行為，乃係惡意串通之行為，參諸大陸地區
    上開法律規定，亦應屬無效。是以被告四人以辦理假結婚之方式，使承辦上開戶
    籍登記及入境許可之公務員，在其等職務上所製作之上開公文書為上開不實登載
    後，再持以行使，顯足生損害於戶政機關對戶籍管理及警政機關對大陸地區人民
    入出境台灣地區管理之正確性。此外，復有高雄市左營區戶政事務所八十九年八
    月四因高市左戶字第五一八五號函及所附之結婚登記申請書、結婚公證書、財團
    法人海峽交流基金會證明書，及大陸地區人民進入台灣地區旅行證申請書、大陸
    地區人民進入台灣地區保證書、戶籍謄本、委託書、大陸地區人民戊○之中華民
    國台灣地區旅行證及大陸地區人民戊○、丙○○、壬○○、子○○、癸○○之出
    入境紀錄查詢報表等件附卷足資佐證，本件事證明確，被告犯行洵堪認定。
四、按戶籍登記簿、中華民國台灣地區旅行證分別為戶政機關、內政部警政署入出境
    管理局之公務員職務上所掌之公文書，該管公務員對於上開申請，並無實質審查
    權限，被告庚○○、辛○○、寅○○、丑○○四人與在逃之被告己○○均明知與
    上開大陸人民並無結婚之真意，竟分別持結婚公證書等相關文件申辦結婚登記，
    使該管公務員將此不實事項登載於戶籍登記簿，並持上開記載不實之戶籍登記簿
    所制作之戶籍謄本、證明書等資料行使，向入出境管理局申請上開大陸地區人民
    以探親名義進入台灣地區，使該局不知情之承辦公務員據以核發上開大陸人民中
    華民國台灣地區旅行證（除大陸人民癸○○、子○○外）而行使之，分別足以生
    損害於戶政關管理對戶籍管理及入出境管理局對大陸人民入出境台灣資料之正確
    性。是核被告四人所為，均係犯刑法第二百十六條、第二百十四條之行使使公務
    員登載不實公文書罪。被告庚○○、辛○○、寅○○分別與被告丑○○、己○○
    及上開大陸人民間，就上開犯行有犯意聯絡及行為分擔，均為共同正犯。被告等
    人利用不知情之旅行社人員張明鳳、王婉真遂行其上開犯行，均為間接正犯。被
    告等人明知為不實事項而使公務員登載不實之低度行為，已為嗣後行使上開不實
    登載公文書之高度行為所吸收，應不另論罪。又被告辛○○、丑○○二人先後多
    次行使使公務員登載不實公文書之犯行，均時間緊接，手法相同，觸犯構成要件
    相同之罪名，顯係基於概括犯意反覆為之，為連續犯，應依刑法第五十六條之規
    定論以一罪並加重其刑，至公訴人雖漏未就被告辛○○上開先後行使使公務員登
    載不實公文書之犯行論以連續犯，然此部分與起訴論罪部分有連續犯之裁判上一
    罪關係，本院自得併予審究。再者，被告庚○○於刑事訴追機關或公務員尚未發
    覺其犯罪之前，即向警方自首嗣並接受裁判之事實，業經證人丁○、乙○○警員
    證述在卷，應依刑法第六十二條前段之規定予以減輕其刑。爰審酌被告等人素行
    尚稱良好，有台灣高等法院被告全國前案紀錄表各一份在卷可按，被告丑○○以
    介紹他人與大陸地區人民假結婚之方式，使多名大陸人士得以探親名義掩飾入境
    台灣打工，被告庚○○、辛○○、寅○○三人明知上情，竟為貪圖利益，而共同
    配合前往大陸地區辦理假結婚，並以合法探視名義掩飾將大陸人民申請來台非法
    打工，均足以損害戶政機關與入出境管理機關管理戶政及入出境資料之正確性，
    並嚴重妨害台灣地區之社會秩序及治安，其犯罪後又於本院審理中飾詞否認犯行
    等一切情狀，各量處如主文所示之刑，並均諭知易科罰金之折算標準，以資懲儆
    。
五、公訴意旨另以：被告丑○○、庚○○、辛○○、寅○○四人委請不知情之旅行社
    人員，填具大陸地區人民進入台灣地區旅行證申請書並檢同大陸地區人民進入台
    灣地區保證書、戶籍謄本等內容不實資料，持向內政部警政署入出境管理局以配
    偶來台探親為由，申請大陸地區人民戊○、癸○○、子○○來台，致該局該管公
    務員不知有偽而核發中華民國台灣地區旅行證，使得上開大陸人民得入境台灣之
    行為，尚認被告另違反臺灣地區與大陸地區人民關係條例第十五條第一款「不得
    使大陸地區人民非法進入臺灣地區」之規定，而應依同條例第七十九條第一項規
    定處斷云云。惟按台灣地區與大陸地區人民關係條例第十五條第一款係規定不得
    使大陸地區人民非法進入台灣地區，並非規定不得使大陸地區人民無正當理由進
    入台灣地區，所謂非法進入台灣地區，依據上開條例第十條第一項之規定，係指
    大陸地區人民未經申請主管機關許可，而進入台灣地區而言。本件被告丑○○、
    辛○○檢具前揭文件申請大陸地區人民戊○之入境許可，形式上仍屬依法正式申
    請，既經入出境管理局核准並發給中華民國台灣地區旅行證，即非台灣地區與大
    陸地區人民關係條例第十五條第一款所處罰之非法入境行為（最高法院八十四年
    台上字第一六○一號判決參照），另被告庚○○、寅○○檢具前揭文件申請大陸
    地區人民癸○○、子○○之入境許可，並未核准發給中華民國台灣地區旅行證，
    致大陸人民癸○○、子○○均未來台等情，亦有前揭大陸地區人民進入台灣地區
    旅行證申請書及入境紀錄查詢報表附卷可佐。是以此部分均不構成臺灣地區與大
    陸地區人民關係條例第七十九條第一項之非法使大陸地區人民進入台灣地區罪，
    公訴人此部分之指訴，尚屬犯罪不能證明，惟因公訴人認此部分與被告前揭起訴
    論罪科刑部分具有牽連犯之裁判上一罪關係，爰不另為無罪之諭知，併此敘明。
據上論斷，應依刑事訴訟法第二百九十九條第一項前段，刑法第二十八條，第五十六
條，第二百十六條，第二百十四條，第六十二條前段、第四十一條第一項前段，罰金
罰鍰提高標準條例第一條前段，第二條，判決如主文。
本案經檢察官林美靜到庭執行職務。
中      華      民      國      九十一    年    十二    月    十二    日
                                  臺灣高雄地方法院刑事第三庭
                                      審判長法  官  趙 家 光
                                            法  官  吳 為 平
                                            法  官  吳 俊 龍
右正本證明與原本無異。
如不服本判決，應於判決送達後十日內，向本院提出上訴狀。
                                            書記官  許 麗 珠
中      華      民      國      九十一    年    十二    月    十二    日
附錄本案論罪法條：
刑法第二百一十六條
行使第二百十條至第二百十五條之文書者，依偽造、變造文書或登載不實
事項或使登載不實事項之規定處斷。
刑法第二百一十四條
明知為不實之事項，而使公務員登載於職務上所掌之公文書，足以生損害
於公眾或他人者，處三年以下有期徒刑、拘役或五百元以下罰金。
